【裁判字號】    97,消債更,229
【裁判日期】    970630
【裁判案由】    更生事件
【裁判全文】
臺灣臺南地方法院民事裁定           97年度消債更字第229號
債  務  人  甲○○
上列當事人因消費者債務清理事件聲請更生，本院裁定如下：
    主  文
聲請更生及保全處分均駁回。
聲請費用新臺幣壹仟元由聲請人負擔。
    理  由
一、按債務人與金融機構協商成立者，不得聲請更生或清算，但
    因不可歸責於己之事由，致履行顯有重大困難者，不在此限
    ；本條例施行前，債務人依金融主管機關協調成立之中華民
    國銀行公會會員辦理消費金融案件無擔保債務協商機制與金
    融機構成立之協商，準用前項之規定，消費者債務清理條例
    第151 條第5項、第6項分別定有明文。又聲請更生或清算不
    合程式或不備其他要件者，法院應以裁定駁回之，但其情形
    可以補正者，法院應定期間先命補正，復為同條例第8 條所
    明定。
二、聲請意旨略以：債務人甲○○現任職於群緯人力資源有限公
    司派遣至台積電之技術員，每月薪資新臺幣（下同）23,000
    元，另有租金收入每月22,500元，除此薪資及租金收入外，
    尚有土地、房屋及汽車1輛，然累積債務總金額已達1,775,1
    05元，前曾依照中華民國銀行公會會員辦理消費金融案件無
    擔保債務協商機制，與債權人安泰商業銀行等11家銀行成立
    協商，每月應還款金額為26,049元，惟母親病逝後，為保存
    母親留下之房子，每月須支付房貸34,000元，致無力繼續履
    行，乃於民國97年2月起陸續毀諾，債務人現每月之收入扣
    除協商應還款之金額及房屋貸款，所餘已無法維持個人最低
    基本生活開銷，已達不能清償或有不能清償之虞，且有不可
    歸責於己致履行協商條件顯有重大困難之事由，符合消費者
    債務清理條例第3條、第151條第5項但書之規定，爰依上開
    規定，提出財產及收入狀況說明書、債權人清冊、債務人清
    冊，聲請更生等語。
三、經查：
(一)債務人於本件更生聲請前，已於95年5月17日依金融主管機
    關協調成立之中華民國銀行公會會員辦理消費金融案件無擔
    保債務協商機制與安泰銀行等金融機構成立協商，自95年6
    月份起，分100期，利率4%，每月26,049元分期償還等情，
    有債權人安泰銀行陳報狀所附之協議書及無擔保債務還款計
    畫書可憑。
(二)然債務人除每月薪資收入外，尚有坐落台南市○○區○○段
    687- 11號土地及其上建號718號建物、權利範圍均為全部之
    不動產，而該等不動產所有權第一次登記日期為93年12月23
    日，並於94年3月17日向債權人陽信商銀借款5,700,000元，
    並設定6,840,000元最高限額抵押權等情，有土地及建物登
    記謄本、陽信商銀貸款繳息清單可憑，雖系爭不動產未經鑑
    價，惟徵之一般銀行辦理抵押借款，均對抵押物經相當之徵
    信，並借予較抵押物價值為低之金額推之，復參酌近年來不
    動產景氣上揚、房地產價格上漲等因素，上開不動產之市價
    應不會低於向陽信商銀之借款金額，債務人陳稱上開不動產
    市價僅約為3,000,000元云云，應非事實，再該不動產之抵
    押借款至96年12月31日止，貸款餘額為5,075,958元等情，
    亦有上開陽信商銀貸款繳息清單可稽，已較貸款時金額減少
    ，則債務人若出售該等不動產，非不可清償上開抵押之債務
    ，況債務人尚有台南市○區○○段429號、同段429 -1號、
    權利範圍均為8分之1之土地2筆，並未有抵押權之設定，依
    公告現值計算價值為220,313元，均可處分供清償債務。
(三)且債務人於95年5月即與債權銀行協商成立，而其母親蘇馬
    秀枝係於協商後之95年10月7日始死亡，有債務人提出之奇
    美醫院死亡證明書1紙在卷可證，債務人既因陷於財務困難
    無法清償自身之債務，致與多數債權銀行達成協商，則債務
    人於繼承開始時即應衡量自身財務狀況選擇拋棄繼承，其不
    選擇拋棄繼承，反而於95年12月18日辦妥分割繼承登記完畢
    ，取得上開不動產之所有權並同時承受房貸之債務，致每月
    需支付房貸34,000元，復因房貸之支出增加，使其因此無法
    繼續履行協商條件，即難謂非不可歸責於己。
(四)又債務人95年5月與各債權銀行為債務協商後，每期均繳款
    正常，依其提出之租賃契約書所載，其自97年1月起每月另
    有3筆租金共22,500元收入，顯見還款能力尚且增強，則其
    於財產狀況無重大變動情形下，應無理由突於97年2月毀諾
    拒絕履行原協商條件，此外債務人未提出於債務協商後有何
    債務增加或財產收入減少等財產狀況變動，致其有不可歸責
    於己之事由，致履行上開協議內容顯有重大困難之證明，則
    其上開主張即不足採。
四、綜上所述，聲請人主張本件因有不可歸責於己之事由，致履
    行上開協議內容顯有重大困難云云，既非可採，則本件聲請
    人聲請更生，違反消費者債務清理條例第151條第5、6項之
    規定，且上開欠缺又屬無從補正，依上說明，自應駁回其聲
    請，爰裁定如主文。
五、又債務人更生之聲請既經駁回，其保全處分之聲請，即無必
    要，應併予駁回。
中    華    民    國    97    年    6     月    30    日
                  民事第一庭  法  官  高榮宏
以上正本係照原本作成。
如不服本裁定應於裁定送達後10日內，以書狀向本院提出抗告，
並繳納抗告費新臺幣1千元。
中    華    民    國    97    年    6     月    30    日
                              書記官  陳淑芬


司法院資訊處製作；財團法人民間司法改革基金會備份。
